臺灣臺中地方法院刑事判決　　　　　　　　　　　　九十三年度易字第二一九四號
　　公　訴　人　臺灣臺中地方法院檢察署檢察官
　　被　　　告　乙○○
右列被告因詐欺案件，經檢察官提起公訴（九十三年度偵字第一一八三三號），本院
判決如左：
    主  文
乙○○幫助意圖為自己不法之所有，以詐術使人將本人之物交付，累犯，處有期徒刑
肆月，如易科罰金，以佰元折算壹日。
    事  實
一、乙○○前因偽造文書案件，經臺灣高雄地方法院以民國八十八年度訴字第一一九
    七號判處有期徒刑七月確定，入監執行後，已於八十九年七月十七日執行完畢。
    詎乙○○仍不知悔改，在可預見他人刻意蒐集郵局存摺、提款卡、印章、密碼使
    用，將可藉由蒐集之郵局存摺、提款卡、印章、密碼以遂行詐欺取財之目的，且
    其發生並不違背其本意之情況下，基於幫助詐欺取財之不確定故意，於九十三年
    二月十九日，在臺中縣大肚鄉○○路○段六六六號大肚郵局開立帳號第0000
    0000000000號存款帳戶（下稱系爭帳戶）後即：同年月二十三日領取
    系爭帳戶提款卡後迄同年月二十四日間之某時許，在臺中縣大肚鄉之不詳地點，
    將系爭帳戶之存摺、印章、提款卡、密碼交付並告知某位真實姓名年籍不詳之成
    年人。前開成年人取得系爭帳戶之存摺、印章、提款卡、密碼等物後，即意圖為
    自己不法之所有，於不詳時間，在報紙上刊登貸款小廣告，適丙○○見前開廣告
    即撥打電話查詢並依前開成年人之指示，於九十三年三月九日迄同年月十一日間
    ，接續在臺北縣新莊市之郵局、新莊市農會、花蓮區中小企業銀行、中國信託商
    業銀行等金融機構以匯款或自動櫃員機轉帳之方式，將總計為新臺幣（下同）三
    十六萬三千五百六十元（起訴書誤載為三十六萬四千五百六十元）之九筆金錢【
    依序為九千八百元、三萬五千七百元、二萬五千七百元、一萬元、八萬二千三百
    六十元、八萬元、三萬元、五萬元、四萬元】匯入或轉入系爭帳戶內，並遭前開
    成年人提領一空。嗣丙○○察覺有異，始知受騙並報警而查悉上情。
二、案經臺中縣警察局烏日分局報請臺灣臺中地方法院檢察署檢察官偵查起訴。
    理  由
一、訊據被告乙○○固不否認其有於前揭時地開立系爭帳戶，並有前揭丙○○轉帳或
    匯入總計三十六萬三千五百六十元之九筆金錢至系爭帳戶內之情事，惟矢口否認
    其有幫助詐欺取財之不法犯行，辯稱：伊原來是要向銀行貸款經營網路郵購交易
    的生意才開立系爭帳戶，因銀行貸款未核准所以伊未曾使用系爭帳戶，伊是嗣後
    要搬家時始發現系爭帳戶之存摺、印章、提款卡等物已遺失，伊遺失系爭帳戶後
    有向豐原郵局報遺失，伊並未將系爭帳戶之存摺、印章、提款卡、密碼交付並告
    知他人等語。經查：
  (一)被告有於前揭時地開立系爭帳戶，且真實姓名年籍不詳之前開成年人在報紙上刊
    登貸款小廣告後，丙○○見前開廣告而撥打電話查詢並依前開成年人之指示，於
    前揭時地，接續將總計為三十六萬三千五百六十元之九筆金錢，以匯款或自動櫃
    員機轉帳方式匯入或轉入系爭帳戶內等事實，有大肚郵局開戶基本資料及客戶歷
    史交易清單影本各一件、自動櫃員機交易明細表影本七紙、匯款收據影本一紙附
    卷可憑，並經丙○○於警詢時指述明確，自與事實相符。
  (二)被告於偵查中先陳稱：系爭帳戶申請後是伊自己要用，後來伊搬到高雄系爭帳戶
    就遺失了，伊於九十三年四月間有去掛失等語（見偵查卷第三二頁），嗣於本院
    審理時則陳稱：伊自九十一年間至九十三年六月間，是在臺中縣大肚鄉○○路的
    源展公司工作，伊是在九十三年六月搬回去高雄，伊搬回去高雄整理東西時發現
    系爭帳戶之存摺、印章及提款卡等物遺失，伊於九十三年六月間有向豐原郵局報
    遺失等語（見本院卷第三六、三七頁）。被告忽稱其係九十三年四月間已申報系
    爭帳戶遺失，又忽稱其係九十三年六月間始發現並申報系爭帳戶遺失，前後所述
    顯已不符。且觀諸卷附中華郵政股份有限公司豐原郵局（下稱豐原郵局）九十三
    年十一月二十六日復本院函亦明揭被告未曾申報遺失系爭帳戶之儲金簿等語明確
    ，益見被告前開所辯，至有可疑，非可輕信。
  (三)綜參：1.被告於九十三年二月十九日開立系爭帳戶後，係於同年月二十三日領取
    系爭帳戶之提款卡，並隨即於同年月二十四日有變更密碼等情，此觀卷附前開客
    戶歷史交易清單影本一件、前開豐原郵局復本院函甚明。2.被告自陳：伊開立系
    爭帳戶時有設定密碼，嗣後伊並無變更密碼，伊最後一次看到系爭帳戶之存摺是
    伊領完提款卡一至二天後，伊得知貸款沒有下來之後，伊就將存摺、印章、提款
    卡全部都放置在整理箱等語（見本院卷第三四、三六、三七頁）。綜核上情，則
    在被告自己未曾變更系爭帳戶之密碼，且在被告領取系爭帳戶提款卡即：九十三
    年二月二十三日後之一、二日內仍有看到系爭帳戶之存摺、印章、提款卡等物之
    情形下，被告自無在此段期間（即九十三年二月二十三日領取系爭帳戶提款卡後
    迄同年月二十四日止）有變更系爭帳戶之密碼或遺失系爭帳戶之存摺、印章、提
    款卡之可能。進一步言，被告既未遺失系爭帳戶之存摺、印章、提款卡等物，且
    在被告自己並未變更系爭帳戶之密碼之情形下，系爭帳戶原來之密碼竟於九十三
    年二月二十四日為他人所變更，足見被告確有於領取系爭帳戶提款卡後迄同年月
    二十四日間之某時許，將系爭帳戶之存摺、印章、提款卡、密碼交付並告知前開
    成年人之事實。且觀諸卷附前開客戶歷史交易清單影本一件，可知系爭帳戶於九
    十三年二月二十四日變更密碼後，自同年三月二日起至同年月二十九日止系爭帳
    戶之款項進出模式，均係一旦有以跨行轉入、入戶匯款等方式將金錢存入系爭帳
    戶後，其存入之金錢隨即於同日即遭提領一空，益見被告確有將系爭帳戶之存摺
    、印章、提款卡、密碼交付並告知前開成年人以供詐欺取財之事實，至為明確。
  (四)再者，金融機構存款帳戶，事關存戶個人財產權益之保障，一般人均有妥為保管
    防阻他人任意使用之認識，縱使特殊情況偶有交付他人使用之需，亦必然深入瞭
    解用途後再行提供以使用，方符常情，且存款帳戶之存摺、印章、提款卡及密碼
    等物倘落入不明人士手中，極易被利用為與財產有關之犯罪工具，此為吾人依一
    般生活認知所易於體察之常識，又邇來利用退稅、刮刮樂、融資廣告及行動電話
    簡訊名義詐欺取財之犯罪類型層出不窮，該等犯罪，多數均為避免身分曝光而利
    用人頭帳戶作為出入帳戶，並經媒體廣為披載，被告係成年且智力成熟之人，對
    此應知之甚詳，竟仍將系爭帳戶之存摺、印章、提款卡、密碼交付並告知前開成
    年人，且前開成年人果然據以為犯詐欺取財罪之出入帳戶使用，足見被告有容任
    前開成年人利用系爭帳戶犯詐欺取財罪之不確定故意，甚為明確。是被告前開所
    辯，顯係事後卸責之詞，不足採信。
  (五)綜上所述，本案事證明確，被告犯行至堪認定，應依法論科。
二、按刑法上之幫助犯，係指以幫助之意思，對於正犯資以助力，而未參與實施犯罪
    之行為者而言（最高法院四十九年臺上字第七七號判例意旨參照）。本案被告乙
    ○○僅提供系爭帳戶之存摺、提款卡、印章、密碼等物，作為前開成年人遂行前
    開詐欺取財犯行之工具，以利前開詐欺取財犯行之達成，被告本身並未參與實施
    前開詐欺取財之犯行，依刑法第三十條第一項規定，核被告所為，係犯刑法第三
    百三十九條第一項詐欺取財罪之幫助犯。前開成年人以一貸與被害人丙○○借款
    之詐騙手段，使丙○○先後將九筆金錢轉帳或匯入系爭帳戶內，丙○○轉帳或匯
    款雖有數次，惟其時間緊密，侵害同一法益，依一般社會觀念，在刑法評價上，
    應視為數次之接續實施，為包括一罪之接續犯。被告幫助他人犯詐欺取財罪，為
    從犯，爰依刑法第三十條第二項減輕其刑。又被告前因偽造文書罪，經臺灣高雄
    地方法院以八十八年度訴字第一一九七號判處有期徒刑七月確定，入監執行後，
    已於八十九年七月十七日執行完畢，有卷附臺灣高等法院被告全國前案紀錄表及
    臺灣臺中地方法院檢察署刑案資料查註紀錄表各一份可憑，其受有期徒刑之執行
    完畢，五年以內再犯本件有期徒刑以上之罪，為累犯，應依法加重其刑，並與前
    述從犯減輕其刑之規定先加後減之。爰審酌被告擅自提供金融機構帳戶供他人非
    法使用，使犯罪難以查緝，等同助長犯罪，行為殊屬不當，且被告犯後仍飾詞卸
    責、未見悔意，並致被害人因此轉帳、匯款之金額總計達三十六萬餘元，所受損
    害非輕，惟念及被告本身並未實際參與詐欺取財之犯行，對於破壞金融交易秩序
    及社會治安之責難性遠不若實際實施不法詐取他人財物之人為重等一切情狀，量
    處如主文所示之刑，並諭知易科罰之折算標準，以示懲儆。
據上論斷，應依刑事訴訟法第二百九十九條第一項前段，刑法第三十條第一項、第二
項、第三百三十九條第一項、第四十七條、第四十一條第一項前段，罰金罰鍰提高標
準條例第一條前段、第二條，判決如主文。
本案經檢察官甲○○到庭執行職務。
中      華     民      國    九十四    年      一       月      六      日
                                    臺灣臺中地方法院刑事第三庭
                                        審判長法 官 劉錫賢
                                              法 官 黃松竹
                                              法 官 何世全
右正本證明與原本無異。
如不服本判決，應於送達後十日內向本院提出上訴狀（須附繕本），上訴於臺灣高等
法院台中分院。
                                              書記官
中      華      民      國      九十四年      一      月    六    日
附錄論罪科刑法條：
中華民國刑法第三百三十九條第一項
意圖為自己或第三人不法之所有，以詐術使人將本人或第三人之物交付者
，處五年以下有期徒刑、拘役或科或併科一千元以下罰金。
